臺灣臺中地方法院臺中簡易庭民事判決
                                   110年度中簡字第1924號
原      告  簡名宏  
被      告  黃男（姓名年籍住址詳卷）
兼 上 一人
法定代理人  黃男之父（姓名年籍住址詳卷）
            黃男之母（姓名年籍住址詳卷）
訴訟代理人  莊婷聿律師
上列當事人間損害賠償事件，於民國110年8月10日言詞辯論終結
，本院判決如下：
    主      文
被告應連帶給付原告新臺幣貳萬元及自民國一一０年七月九日起
至清償日止，按年息百分之五計算之利息。
原告其餘之訴駁回。
訴訟費用由被告連帶負擔百分之四，餘由原告負擔。
本判決原告勝訴部分得假執行，被告如以新臺幣貳萬元為原告預
供擔保或提存，得免為假執行。
    事實及理由
一、按行政機關及司法機關所製作必須公開之文書，除有其他法
    律特別規定之情形外，不得揭露足以識別刑事案件、少年保
    護事件之當事人或被害人之兒童及少年身分之資訊，兒童及
    少年福利與權益保障法第69條第1 項第4 款、第2 項定有明
    文。被告黃男係民國00年生，因本件侵權行為並為本院110
    年度少調字第82號少年保護事件之當事人，依上開規定，法
    院不得揭露其真實姓名及住所等足以識別其身分之資訊，合
    先敘明。
二、原告主張：被告黃男之父、被告黃男之母為夫妻，2人與渠
    等之兒子黃男於109年12月5日上午11時48分許，前往鄰居原
    告位於臺中市○區○○路000巷00號住所門口前，與原告因住家
    噪音問題發生爭執。被告黃男之父、被告黃男之母與被告黃
    男，竟共同基於公然侮辱之犯意聯絡，在原告上揭住處門口
    前、不特定多數住戶均得共見共聞之社區露天通道上，被告
    黃男之父以「你是在吃洨喔」（臺語）等語，被告黃男之母
    以「你沒種啦、丟臉、無恥、不要臉、什麼瘋臉的（臺語）
    、垃圾鬼（臺語）」等語，被告黃男以「幹你娘、你就滾啊
    」等語共同公然侮辱原告，使原告受有精神上之損害。爰依
    民法第184條第1項前段、第185條第1項、第187條第1項、第
    195條第1項規定，請求被告連帶賠償精神慰撫金50萬元等語
    ，並聲明：被告應連帶給付原告50萬元及自起訴狀繕本送達
    翌日起至清償日止，按年息百分之5 計算之利息。
三、被告則以：
　㈠被告常遭受原告及其配偶之騷擾，渠二人常在白天至97號房
    屋前按門鈴或大聲叫囂，宣稱被告一家製造噪音致其無法睡
    眠而要求出門談云云，然被告等因並無其所謂之製造噪音之
    情，並未有所理會。詎料原告夫妻二人竟曾多次在白天僅有
    二名未成年子女在家時，將臉貼在一樓落地窗前拍打，驚嚇
    二名未成年子女，108 年9 月27日，原告配偶曾瓊嫻竟二度
    尾隨被告黃男之母入家門後拉扯被告黃男之母、擅自拉開97
    號大門攻擊被告黃男之母。同年9 月28日被告之母載著黃男
    出門時，原告妻子竟在車道上尾隨被告黃男之母騎乘之機車
    且破口大罵，種種行止實令被告一家畏懼無比。甚至109 年
    12月3 日晚間7 時許，被告家中只有小孩在家，原告亦來狂
    按電鈴要求小孩出門談，致使被告黃男與胞弟深感恐懼。
　㈡109年12月5 日上午11時43分左右，原告又宣稱被告一家有所
    謂製造噪音之情形，而站在97號門前指手劃腳大聲挑釁長達
    3 分鐘，大聲嚷嚷命被告等出來談、不要躲在家裡、出來罵
    你們就好了等語，當時被告家中並無出現任何噪音，然卻又
    遭原告如此公然惡罵、站在門口指指點點、大聲斥責，致使
    被告黃男之父倍感壓力，不得不出門與之協談，隨後被告黃
    男之母、被告黃男也出門。被告等人因長年受原告與其配偶
    不定時上門狂按門鈴、尾隨在後、破口大罵等種種騷擾舉動
    而  深感害怕恐懼，而於該次談話中將情緒宣洩表達，殊不
    知此乃原告刻意、惡意以挑釁之舉動激怒被告後，再將被告
    所言錄製而提出刑事公然侮辱罪告訴與本件民事求償。細觀
    當日錄音錄影內容以及依此製作之譯文，可明顯發現，被告
    黃男之父所述「你是在吃洨喔」一語，係對其子被告黃男，
    此由被告黃男之父整句話是「麒，你卡拜託耶！跳三下、跳
    三下你是在吃洨喔… 」（隨後被告黃男之父亦有命被告黃男
    不要那麼大聲等語），顯見並非針對原告所述，更非對原告
    公然侮辱而來，然因在刑事偵查階段至審理階段，被告尚未
    及向管委會調閱原告所提供之錄音錄影檔並製作譯文，致錯
    失提出辯駁之機會，不欲浪費司法資源故亦無提出上訴，是
    實際上被告黃男之父並無對原告有公然侮辱之行為，無庸對
    原告負損害賠償責任。
　㈢兩造當日之糾紛，乃係肇因於原告之挑釁，且觀察原告於雙
    方均已回家後，仍繼續言「妳繼續罵啦沒關係啦哈妳繼續罵
    啦」、「好繼續( 拍手) 好耶耶」，甚至於檢查錄音錄影設
    備後露出一抹微笑，顯然係對於得以順利錄製被告等人之言
    語感到開心興奮，並無有任何因被告等人言語而受有精神上
    損害之情形；且原告在社區時常樹敵，有其他鄰居一碰到原
    告就對其比出非友善手指，顯然原告在社區本無良好名譽，
    自不會因與被告等人之衝突而有名譽損害之可能性，故而原
    告實無任何損害可言，被告自無任何賠償之責。退步言之，
    本件衝突顯係肇因於原告挑釁之結果，原告對於損害之發生
    與有過失，應免除或減輕被告對原告之賠償責任等語置辯，
    答辯聲明：原告之訴駁回。
四、得心證之理由：
　㈠查被告3人於前揭時、地因故與原告發生爭執，竟共同基於公
    然侮辱之犯意，被告黃男之父以「你是在吃洨喔」（臺語）
    等語，被告黃男之母以「你沒種啦、丟臉、無恥、不要臉、
    什麼瘋臉的（臺語）、垃圾鬼（臺語）」等語，被告黃男以
    「幹你娘、你就滾啊」等語共同公然侮辱原告，被告黃男之
    父、被告黃男之母涉嫌公然侮辱犯行，業經本院110年度中
    簡字第949號刑事簡易判決認定確實，並據以判處被告黃男
    之父、被告黃男之母公然侮辱罪刑（各處罰金3000元）確定
    ，有上開刑事簡易判決在卷可稽（見卷第19-27 頁）。被告
    黃男涉嫌妨害名譽非行，經本院少年法庭110年度少調字第8
    2號裁定不付審理並為告誡確定，此據調取前開卷宗核閱確
    實。被告黃男、被告黃男之母就前開事實均不爭執，被告黃
    男之父抗辯其上開「你是在吃洨喔」（臺語）等語係對其子
    被告黃男，並非對原告公然侮辱云云。然被告黃男之父於偵
    查中對於前揭公然侮辱之客觀事實坦承不諱，且經本院勘驗
    錄音光碟內容如本院卷97頁譯文（見卷第122頁）。依譯文
    前後對話內容，被告黃男之父、被告黃男與原告爭吵，被告
    黃男之父口出「你是在吃洨喔」（臺語）等語之前，雖有「
    麒你卡拜託耶！」，然應係就被告黃男前對於原告言「你先
    敲牆壁，才會回啦」等語勸阻被告黃男，並無以「你是在吃
    洨喔」（臺語）等語辱罵被告黃男之理，綜觀譯文爭吵始末
    ，被告黃男之父口出「你是在吃洨喔」（臺語）應係辱罵原
    告無誤，被告黃男之父否認辱罵原告云云，並不足採。原告
    主張被告3人於上開時、地共同公然侮辱原告，侵害原告之
    名譽權之事實，堪認為真正。 　
  ㈡按因故意或過失，不法侵害他人之權利者，負損害賠償責任
    ；數人共同不法侵害他人之權利者，連帶負損害賠償責任；
　　無行為能力人或限制行為能力人，不法侵害他人之權利者，
    以行為時有識別能力為限，與其法定代理人連帶負損害賠償
    責任。行為時無識別能力者，由其法定代理人負損害賠償責
    任；不法侵害他人之身體、健康、名譽、自由、信用、隱私
    、貞操，或不法侵害其他人格法益而情節重大者，被害人雖
    非財產上之損害，亦得請求賠償相當之金額。其名譽被侵害
    者，並得請求回復名譽之適當處分，民法第184條第1項前段
    、第185條第1項前段、第187條第1項、第195條第1項定有明
    文。被告黃男行為時為限制行為能力人，非無識別能力，其
    與父母被告黃男之父、被告黃男之母共同侵害原告名譽，
　　被告3人應對原告負連帶賠償責任。
　㈢次按不法侵害他人之身體及名譽，被害人受有非財產上損害
    ，請求加害人賠償相當金額之慰撫金時，法院對於慰撫金之
    量定，應斟酌實際加害情形、所造成之影響、被害人所受精
    神上痛苦之程度、雙方之身分、地位、經濟狀況及其他各種
    情形，以核定相當之數額（最高法院47年台上字第1221號、
    51年台上字第223 號、76年台上字第1908號判例參照）。審
    酌卷附兩造稅務電子閘門財產所得調件明細表（見證物袋）
    所示兩造財產所得，原告陳明其為大學畢業，小學老師，月
    入5、6萬元等語（見卷第123頁），被告陳明被告黃男之父
    為碩士畢業，科技工程師，月入8、9萬元，被告黃男之母為
    大學畢業，家管，無收入，被告黃男為高中生，沒有收入等
    語（見卷第123頁）等兩造身分、地位及經濟狀況、被告前
    揭公然侮辱之情節及原告所受精神上痛苦等情狀，認原告請
    求被告連帶賠償非財產上損害以2萬元為適當，逾此數額之
    請求為無理由。
  ㈣被告抗辯本件衝突係原告挑釁結果，就損害發生與有過失云
    云。按損害之發生或擴大，被害人與有過失者，法院得減輕
    賠償金額，或免除之，民法第217條第1項定有明文。所謂被
    害人與有過失，須其行為為損害之共同原因，且其過失行為
    並有助成損害之發生或擴大（最高法院96年度台上字第2324
    號判決參照）。依原告提出錄音譯文，係兩造因噪音問題，
    雙方互不相讓衍生爭吵，尚難認為係原告刻意挑釁而致被告
    出言侮辱原告，被告抗辯原告就損害發生與有過失云云，並
    不足採。
  ㈤末按「給付無確定期限者，債務人於債權人得請求給付時，
    經其催告而未為給付，自受催告時起，負遲延責任。其經債
    權人起訴而送達訴狀，或依督促程序送達支付命令，或為其
    他相類之行為者，與催告有同一之效力。」，「遲延之債務
    ，以支付金錢為標的者，債權人得請求依法定利率計算之遲
    延利息。但約定利率較高者，仍從其約定利率。」，民法第
    22 9條第2項、第233條第1 項定有明文。原告所提民事起訴
    狀繕本於110年7月8日送達被告（見卷第43、45頁），被告
    自受起訴狀送達時起負遲延責任，並應自翌日起加付法定遲
    延利息。
五、從而，原告依民法第184條第1項前段、第185條第1項、第18
    7條第1項、第195條第1項規定，請求被告連帶給付2萬元及
    自起訴狀繕本送達翌日即110年7月9日起至清償日止，按年
    息百分 之5計算之利息，為有理由，應予准許，逾此部分之
    請求，為無理由，應予駁回。
六、本件係就民事訴訟法第427條第1項訴訟適用簡易程序為被告
    敗訴之判決，爰依民事訴訟法第389條第1項第3 款規定，依
    職權宣告假執行，並依職權宣告被告預供擔保或提存，得免
    為假執行。
七、本件事證已臻明確，兩造其餘攻擊防禦之方法，核與判決之
    結果不生影響，無庸逐一論究，併此敘明。
八、據上論結，本件原告之訴為一部有理由，一部無理由，依民
    事訴訟法第436條第2項、第85條第2項、第389條第1項第3款
    、第392條第2項，判決如主文。
中　　華　　民　　國　　110 　年　　9 　　月　　16　　日
                  臺灣臺中地方法院臺中簡易庭
                                  法  官  熊祥雲
以上正本係照原本作成。
如不服本判決，應於送達後20日內，向本院提出上訴狀並表明上
訴理由，如於本判決宣示後送達前提起上訴者，應於判決送達後
20日內補提上訴理由書（須附繕本），如委任律師提起上訴者，
應一併繳納上訴審裁判費。
中　　華　　民　　國　　110 　年　　9 　　月　　16　　日
                                  書記官  王麗麗